【裁判字號】    89,上訴,656
【裁判日期】    890317
【裁判案由】    違反槍彈藥刀械管制條例
【裁判全文】
臺灣高等法院高雄分院刑事判決                    八十九年度上訴字第六五六號
    上訴人
    即被告   乙○○
     指  定
     辯護人  本院公設辯護人孫妙岑
右上訴人因違反槍砲彈藥刀械管制條例案件，不服臺灣高雄地方法院八十八年度訴字
第二二八六號中華民國八十九年三月十七日第一審判決（起訴案號：臺灣高雄地方法
院檢察署八十八年度偵字第一七六○三號），提起上訴，本院判決如左：
      主  文
原判決撤銷。
乙○○共同連續未經許可，無故持有手槍，累犯，處有期徒刑參年肆月，並於刑之執
行完畢或赦免後，令入勞動場所，強制工作參年，如附表所示編號１、２、４號之槍
彈均沒收；又共同連續意圖為自己不法之所有，以恐嚇使人將本人之物交付，累犯，
處有期徒刑貳年，如附表所示編號１、３之槍枝均沒收；又共同連續以加害生命之事
恐嚇他人，致生危害於安全，累犯，處有期徒刑陸月，如附表所示編號１、２、３、
４之槍彈均沒收。應執行有期徒刑伍年陸月；並於刑之執行完畢或赦免後，令入勞動
場所，強制工作參年；如附表所示編號１、２、３、４之槍、彈均沒收。
    事  實
一、乙○○前曾於民國（下同）七十八年間因違反盜匪條例案件，經台灣高等法院判
    處有期徒刑五年六月，於八十五年五月六日執行完畢，猶不知悔改。其與王昭明
    （已於八十七年十月二十五日死亡）、葉志勇（已於八十六年二月五日死亡）及
    綽號「阿東」之成年男子共同基於意圖為自己不法所有之概括犯意，於八十五年
    十二月中旬某日，共同攜帶未經許可之九○手槍一把（槍枝管制編號00000
    00000號）及未具殺傷力之三八轉輪手槍一把（槍枝管制編號000000
    0000號），由葉志勇搭計程車在高雄縣湖內鄉「竹海園小吃部」帶陳志卿、
    阮文興二人至高雄縣湖內鄉省道旁之「賓尚洗車場」與乙○○、王昭明、「阿東
    」會合，並由乙○○、王昭明、葉志勇、「阿東」等四人共同以展示上開槍枝給
    阮文興、陳志卿二人觀看，要其轉告「太爺保齡球館」老闆蘇金來渠等需要新台
    幣（下同）二百萬元之「跑路費」，否則對其不利之方式，使蘇金來心生畏怖，
    而於八十六年一月十日下午三時許，由阮文興代表蘇金來在高雄縣湖內鄉○○路
    一處檳榔攤，交予葉志勇一百二十萬元再轉交王昭明得逞。
二、王昭明與吳金柱有債務糾紛，兩人在電話中發生口角，王昭明心生不悅，遂於八
    十六年一月廿九日下午四時卅分許，夥同葉志勇、乙○○、陳添彬等三人，共同
    基於恐嚇之概括犯意，共同攜帶霰彈槍二把（其中一把槍枝管制編號00000
    00000號；另一把未扣案，無法鑑認是否屬於槍砲彈藥刀械管制條例之槍枝
    ）、九二手槍一把（未扣案，不能鑑認是否屬於槍砲彈藥刀械管制條例之槍枝）
    、同上九○手槍一把及可供軍用之手榴彈二枚（雖可供軍用，但不能證明係意圖
    供自己或他人犯罪而持有），至高雄縣路竹鄉○○路義民廟旁魚塭工寮找吳金柱
    報復，因當場未見吳金柱而只有張銀財等三人在場，乙○○、王昭明即分持霰彈
    槍各一把、葉志勇持九０手槍一把，分別對空射擊共十一發子彈後逃逸，吳金柱
    等人因而心生畏懼，致生危害於安全。
三、乙○○與王昭明、朱俊皇（由檢察官另案偵辦）於八十六年二月八日晚上九時十
    分許，承前共同恐嚇之概括犯意，共同攜帶同上霰彈槍二把、同上九０手槍一把
    ，乘車至高雄縣路竹鄉○○路五三二巷四號王春風住處尋找吳金柱報復，朱俊皇
    至王春風家門前下車後，即持九０手槍下車對空射擊一發，王春風害怕跑進屋內
    ，乙○○與王昭明分持同上霰彈槍向屋簷下之鐵水塔共開五槍後逃逸，吳金柱、
    王春風等人因而心生畏懼，致生危害於安全。
四、乙○○、王昭明、朱俊皇承前共同意圖為自己不法所有之概括犯意，於八十六年
    二月十二日下午四時許，由王昭明打電話至高雄縣路竹鄉○○路卅號恐嚇甲○○
    （任國大代表）稱：「若不交出一百萬元跑路費，就要到服務處開槍」等語，使
    甲○○心生畏怖，允諾籌款支付，惟嗣後並未支付金錢讓王昭明得逞。王昭明遂
    於八十六年二月廿一日上午六時許夥同乙○○、朱俊皇二人，承前共同恐嚇之概
    括犯意，攜帶同上霰彈槍二把、九０手槍、九二手槍各乙把，共同乘車至高雄縣
    路竹鄉○○路卅九號甲○○服務處，由王昭明持霰彈槍向服務處射擊兩發子彈，
    朱俊皇持九二手槍向甲○○經營之「想不起來ＫＴＶ」（位於高雄縣路竹鄉○○
    路卅號）射擊三發子彈，乙○○持霰彈槍向該ＫＴＶ射擊四發子彈之方式加以恐
    嚇，甲○○因而心生畏懼，致生危害於安全。旋於同日早上六時十分許，其三人
    復乘車至高雄縣路竹鄉○○路十五之三號丙○○（任鄉民代表）住處，由乙○○
    承前共同恐嚇之概括犯意，持霰彈槍向丙○○住宅鐵門射擊六發後逃逸，丙○○
    因而心生畏懼，致生危害於安全。
五、嗣經警於八十六年二月廿二日在高雄市前鎮區草衙巷二四０之八五號處所，逮捕
    王昭明及朱俊皇，並在王昭明身上查獲上開九０手槍一把、子彈十四發，在王昭
    明高雄市○○○路二五二號七樓之四住處查獲制式衝鋒槍一把、子彈二十五發，
    及女友陳麗貞之汽車上（車號ＹＰ─七七三五號）扣獲三八轉輪手槍一把（不具
    殺傷力）、子彈十六發，並供出上情。另上開作案所用之上開霰彈槍一支（另一
    把未扣案）、手榴彈二枚，於八十六年四月十三日下午三時三十分許，由謝坤達
    向警員自首後起獲。
六、案經高雄縣警察局移送台灣台南地方法院檢察署呈請台灣高等法院檢察署核令移
    轉臺灣高雄地方法院檢察署檢察官偵查起訴。
    理  由
一、上訴人即被告乙○○經合法傳喚未到庭。惟查，被告乙○○於偵查中及原審對於
    右揭犯罪事實欄內二、三、四之共同持有上開槍彈、恐嚇、及恐嚇取財等事實，
    均坦承不諱，但矢口否認有右開犯罪事實欄內一之持槍恐嚇陳志卿、阮文興、蘇
    金來而取財之犯行，辯稱：該次犯行伊確實未參與，可能係王昭明做案太多次，
    誤記伊有參與云云。經查：
（一）右揭犯罪事實欄一之事實，已據王昭明於警訊時供述：『八十五年十二月中旬
      ，我夥同葉志勇、乙○○及綽號「阿東」等四人，攜帶轉輪槍、九０手槍各乙
      把，由葉志勇搭計程車在湖內鄉「竹海園小吃部」帶陳志卿、阮文興二人至省
      道旁之賓尚洗車場與我們會合，並亮出槍械予陳、阮二人觀看，要其向「太爺
      保齡球館」勒索二百萬元之「跑路費」，否則對其不利，於八十六年一月初由
      阮文興移交一百二十萬元予葉志勇，再轉交給我』（警卷第五頁）等情明確，
      核與被害人陳志卿（警卷第十九頁）、阮文興（警卷第二一頁）於警訊中證述
      相符。被告與王昭明係同夥做案，又無任何仇怨，王昭明又供述甚為明確，足
      見王昭明供述不致誤認、誣陷被告，被告乙○○所辯係圖減輕刑責之飾詞，是
      被告乙○○確有參與該次犯行。
（二）被告乙○○坦承有右開犯罪事實欄內二、三、四之犯行，核與共犯王昭明（警
      卷第一至六頁）、朱俊皇（警卷第七至九頁）之供述，互核相符，並經證人張
      銀財（警卷第二五頁）、王春風（警卷第三三頁）、甲○○（警卷第三四至三
      六頁）、黃鳳美（警卷第三七頁）、丙○○（警卷第三八頁）分別於警訊中證
      述明確。
（三）上開作案用之九０手槍一把、子彈十四發、三八轉輪手槍一把、子彈十六發（
      以上槍彈係八十六年二月二十二日逮捕王昭明時所扣案）經送驗結果認：「送
      鑑九０手槍一支（槍枝管制編號：0000000000），係德國ＨＫ廠口
      徑九ｍｍ半自動手槍，其機械性能良好，認具殺傷力。子彈十四顆係口徑九ｍ
      ｍ制式子彈，可供上述槍支裝填發射，認具殺傷力。另送鑑轉輪手槍一支（槍
      枝管制編號0000000000），係仿ＳＭＩＴＨ＆ＷＥＳＳＯＮ廠口徑
      ○．三八吋轉輪手槍製造之仿造槍，擊發機械故障，目前無法發射子彈。十顆
      子彈係口徑九ｍｍ制式子彈，可供上述槍裝填發射，認具殺傷力；餘六顆欠缺
      底火，無殺傷力」等情，此有八十六年二月二十五日內政部警政署刑事警察局
      刑鑑字第一二八九七鑑驗通知書一份（警卷第五三頁）附卷可稽。
（四）上開作案用之霰彈槍乙支（另一支未扣案）、手榴彈二枚（以上槍彈係八十六
      年四月十三日謝坤達自首時所扣案）經送驗結果認：「霰彈槍一支（槍枝管制
      編號：0000000000），係口徑十二Ｇａｕｇｅ製式霰彈槍，其機械
      性能良好，認具殺傷力。手榴彈二枚係中共製式手榴彈，手榴彈體與引信已結
      合，彈體為塑膠外殼，塑膠殼內部周圍佈滿小鋼珠，經以Ｘ光透視，顯示該手
      榴彈體內炸藥完整，為一完整手榴彈，具殺傷力」，此有內政部警政署刑事警
      察局鑑驗通知書一紙附於原審八十六年度訴字第二一二八號刑事卷可憑（詳原
      審卷第一三八頁判決書）。
（五）綜上所述，被告乙○○所辯不足採信，其犯行均堪認定。
二、查九０手槍屬制式手槍，為修正前槍砲彈藥刀械管制條例第四條第一項第一款之
    手槍；霰彈槍則屬同條例第四條第一項第一款之其他可發射子彈具殺傷力之槍枝
    。核被告乙○○所為，其右揭事實一持有槍枝行為部分，係犯修正前槍砲彈藥刀
    械管制條例第七條第四項之未經許可無故持有手槍罪，其右揭事實二持有槍、彈
    之行為部分，係犯修正前同條例第七條第四項未經許可持有手槍罪、第十條第三
    項未經許可無故持有可發射子彈具有殺傷力之槍枝罪及同條例第十一條第三項未
    經許可持有子彈罪，其右揭事實三持有槍、彈行為部分，係犯修正前同上條例第
    十條第三項、第十一條第三項之罪，其右揭事實四持有槍、彈行為部分，係犯修
    正前同上條例第七條第四項、第十條第三項、第十一條第三項之罪，其上開事實
    二、三、四各次持有槍、彈之行為部分，均應依想像競合犯關係從一重之修正前
    同條例第七條第四項未經許可持有手槍罪處斷。其右揭事實一恐嚇取財行為部分
    ，係犯刑法第三百四十六條第一項恐嚇取財罪，右揭事實四恐嚇取財未遂部分，
    係犯同法第三項、第一項之恐嚇取財未遂。其右揭事實二、三、四恐嚇危害安全
    行為部分，係犯刑法第三百零五條恐嚇危害安全罪。其右揭事實一之犯行，與王
    昭明、葉志勇及綽號「阿東」之成年男子間；其右揭事實二部分之犯行，與王昭
    明、葉志勇、陳添彬間；其右揭事實三、四之犯行，與王昭明、朱俊皇間，均有
    犯意之聯絡及行為之分擔，均為共同正犯。被告右揭事實一、二、三、四多次持
    有手槍行為；右揭事實一恐嚇取財既遂、右揭事實四恐嚇取財未遂之行為；右揭
    事實二、三、四多次恐嚇危害安全之行為，各罪多次犯行時間緊接，構成要件相
    同，顯係各基於概括之犯意為之，應各依連續犯之規定各論以未經許可，無故持
    有手槍罪、恐嚇取財既遂罪、及恐嚇危害安全罪。右揭事實一恐嚇取財行為部分
    及右揭事實二、三恐嚇行為，各係一行為侵害數人法益，應依想像競合關係處斷
    。其所犯未經許可持有手槍罪、恐嚇取財罪、及恐嚇危害安全罪，犯意各別，行
    為互殊，應予分論併罰。被告前曾於七十八年間因違反盜匪條例案件，經台灣高
    等法院判處有期徒刑五年六月，於八十五年五月六日執行完畢，有臺灣高雄地方
    法院檢察署刑案資料查註紀錄表一紙在卷可稽，其五年以內再犯有期徒刑之本案
    ，為累犯，均應依法加重其刑。又被告於未經許可無故持有上開槍彈後，其行為
    時之法律即槍砲彈藥刀械管制條例，已於八十六年十一月二十四日修正，並於同
    年月二十六日生效，比較新舊法規定，舊法第七條第四項法定刑為處一年以上七
    年以下有期徒刑，較新法第七條第四項之處五年以上有期徒刑，併科一千萬元以
    下罰金為輕；舊法第十條第三項法定刑為處三年以下有期徒刑，較新法第十一條
    第四項之處一年以上七年以下有期徒刑，併科新臺幣七百萬元以下罰金為輕；舊
    法第十一條第三項法定刑為處三年以下有期徒刑，較新法第十二條第四項之處五
    年以下有期徒刑，併科新臺幣三百萬元以下罰金為輕，依刑法第二條第一項但書
    ，應適用最有利於被告之法律即舊法論罪科刑，合予敘明。
三、原審論處被告罪刑，固非無見。惟查：（一）沒收為從刑之一種，應於各罪附隨
    主刑分別宣告沒收，於定應執行再合併諭知應沒收之物，乃原判決僅於定應執行
    刑，一併諭知應沒收之物，即有未洽。（二）被告等人係先持有上開槍彈，始起
    意恐嚇、恐嚇取財，並非為恐嚇取財、恐嚇而持有上開槍彈，則其所犯未經許可
    無故持有槍彈之犯行與其所犯恐嚇、恐嚇取財等犯行間並無牽連犯關係可言，應
    予併合處罰，乃原判決就被告所犯未經許可無故持有手槍罪與其所犯恐嚇取財罪
    雖予分論併罰，但就恐嚇危害安全犯行部分卻認與其所犯未經許可無故持有手槍
    之犯行有牽連關係，併有未合。被告具狀未具理由空言上訴雖不足取，但原判決
    既有可議，仍無可維持，應將原判決撤銷改判。爰審酌社會上槍枝充斥，危害治
    安極為嚴重，為政府所嚴加取締，被告仍加以持有，並持以作為恐嚇他人犯行
    之利器，其行為對社會安全威脅甚鉅，不宜寬貸，然念其犯後部分坦承犯行，態
    度良好等一切情狀，分別量處如主文所示之刑，並定應執行刑。又被告於七十八
    年間因違反懲治盜匪條例案件，經法院判處有期徒刑五年六月，於八十五年五月
    間始執行完畢，乃於八十五年十二月中旬起又連續犯本案，足見其有犯罪之習慣
    ，依刑法第九十條規定諭知被告於刑之執行完畢或赦免後，令入勞動場所，強制
    工作三年（至被告上開犯罪事實，雖經台灣高雄地方法院治安法庭八十六年度感
    裁字第八八號裁定認定為其流氓事實之一部分，而諭知交付感訓處分，有原審卷
    第六十二頁裁定書可參，但此二種保安處分併存，係屬執行之問題）。至扣案之
    九０手槍一把（槍枝管制編號：0000000000號）、霰彈槍一把（槍枝
    管制編號：0000000000號、手榴彈二枚，均係違禁物，應依刑法第三
    十八條第一項第一款之規定併宣告沒收。另轉輪手槍一把（槍枝管制編號000
    0000000號），經鑑定為無殺傷力，已非槍砲彈藥刀械管制條例，前已述
    明，惟其係供犯罪所用之物，且為同案被告王昭明所有，業經被告供明在卷，爰
    依刑法第三十八條第一項第二款併予宣告沒收。又被告犯罪所持有之九二手槍、
    霰彈槍各一把，因未扣案，且無法鑑認是否屬槍砲彈藥刀械管制條例之槍械，故
    不予宣告沒收；另共同被告王昭明被捕所查獲扣案之制式衝鋒槍一支、及扣案之
    子彈，均不能證明係犯本案而持有，亦非被告乙○○所有，爰不予宣告沒收，附
    此敘明。
四、又本院八十八年度上訴字第一一五號判決（附於本院卷），認定被告於八十五年
    五月十四日晚上八時許，受綽號「文貴」之不詳姓名年籍之成年男子之託，未經
    許可無故寄藏奧地利GLOCK一七口徑九MM制式半自動手槍與匈牙利FEG廠口徑九MM
    制式半自動手槍各一支及口徑九MM制式子彈二十八顆，嗣於八十五年五月二十四
    日乙○○與王昭明、吳志哲、林佑達、林佑霖等人，為警查獲，因認被告未經許
    可無故寄藏手槍，判處有期徒刑二年。被告既係於寄藏行為終了，且寄藏之槍枝
    被警查扣後，又犯本案，則與本案自無連續犯或牽連犯之裁判上一罪關係可言。
    另台灣高等法院花蓮分院八十九年度上訴字第一○號一案，認被告於八十六年二
    月間某日，未經許可，在高雄市○○○路九如交流道旁受王昭明之託，寄藏王昭
    明所交付之訪COLT廠半自動具有殺傷力改造玩具手槍一支、子彈四顆、制式霰彈
    槍一枝、制式霰彈十一顆及手榴彈二枚、美國貝瑞塔廠造制式九○手槍一枝、子
    彈五顆，並將所寄藏之上開槍彈（美國貝瑞塔廠造半自動手槍及子彈五顆除外）
    轉交謝坤達寄藏，乙○○復於同年四月九日下午，取回上開所藏放之仿COLT廠半
    自動改造玩具手槍，八十六年四月十三日謝坤達經警策動投案，並會同警方起出
    所藏放之制式霰彈槍一枝、霰彈十一顆及手榴彈二顆，同年七月十四日復起出上
    述仿COLT廠半自動改造玩具手槍一枝、子彈四顆、美國制式貝瑞塔手槍一枝、子
    彈五發，因認被告未經許可，無故寄藏手槍，處有期徒刑三年。然查，被告此部
    分寄藏之槍彈，係在本案犯罪時間之後被查獲，其寄藏行為應係本案之外另行起
    意，且其中部分槍彈又轉交謝坤達寄藏，已中斷其持有行為，故被告此部分犯行
    與本案亦無連續犯或牽連犯之裁判上一罪之關係，均併此敘明。
五、被告經合法傳喚，無正當之理由不到庭，爰不待其陳述逕行判決。
據上論結，應依刑事訴訟法第三百六十九條第一項前段、第三百六十四條、第二百九
十九條第一項前段、第二百九十九條第一項前段、第三百七十一條，修正前槍砲彈藥
刀械管制條例第七條第四項、第十條第三項、第十一條第三項，刑法第十一條前段、
第二條第一項但書、第二十八條、第五十六條、第三百零五條、第三百四十六條第一
項、第四十七條、第五十五條、第五十一條第五款、第九款、第三十八條第一項第一
款、第二款、第九十條，罰金罰鍰提高標準條例第一條前段，判決如主文。
本案經檢察官郭振昌到庭執行職務。
中    華    民    國      九十      年       三       月      七        日
                              臺灣高等法院高雄分院刑事第二庭
                                  審判長法官  曾永宗
                                        法官  鄭月霞
                                        法官  邱永貴
右正本證明與原本無異。
未經許可無故持有手槍部分如不服本判決，應於判決送達後十日內向本院提出上訴狀
，其未述理由者並應於提出上訴狀後十日內向本院補提理由書（應附繕本)。
其他部分不得上訴。
                                      書記官  周能智
中    華    民    國      九十      年       三       月       九       日
附錄：本判決論罪科刑法條：
修正前槍砲彈藥刀械管制條例第七條第四項：
未經許可無故持有、寄藏或意圖販賣而陳列第一項及第二項所列各式槍之一者，處
一年以上七年以下有期徒刑。
修正前槍砲彈藥刀械管制條例第十條第三項：
未經許可無故持有、寄藏或意圖販賣而陳列第一項所列各式槍砲之一者，處三年以下
有期徒刑。
修正前槍砲彈藥刀械管制條例第十一條第三項：
未經許可無故持有、寄藏或意圖販賣而陳列彈藥者，處三年以下有期徒刑。
刑法第三百零五條：
以加害生命、身體、自由、名譽、財產之事恐嚇他人，致生危害於安全者，處二年以
下有期徒刑、拘役或三百元以下罰金。
刑法第三百四十六條第一項：
意圖為自己或第三人不法之所有，以恐嚇使人將本人或第三人之物交付者，處六月以
上五年以下有期徒刑，得併科一千元以下罰金。
附表：
┌──┬───────┬───┬────────────────────┐
│編號│物  品  名  稱│數  量│備                                  考  │
├──┼───────┼───┼────────────────────┤
│１  │九０手槍      │一把  │槍枝管制編號0000000000號      │
├──┼───────┼───┼────────────────────┤
│２  │霰彈槍        │一把  │槍枝管制號碼000000000號（另一把│
│    │              │      │未扣案，且不能證明係屬槍砲彈藥刀械管制條│
│    │              │      │例所管制之槍枝）                        │
├──┼───────┼───┼────────────────────┤
│３  │三八轉輪手槍  │一把  │不具殺傷力，非屬槍砲彈藥刀械管制條例所管│
│    │              │      │制之槍枝。                              │
├──┼───────┼───┼────────────────────┤
│４  │手榴彈        │二枚  │                                        │
└──┴───────┴───┴────────────────────┘
                                                                        Ｋ


司法院資訊處製作；財團法人民間司法改革基金會備份。
